【裁判字號】    97,小上,18
【裁判日期】    970310
【裁判案由】    清償債務
【裁判全文】
臺灣板橋地方法院民事判決              97年度小上字第18號
上  訴  人  乙○○
被  上訴人  匯誠第一資產管理股份有限公司
法定代理人  甲○○
上列當事人間請求清償債務事件，上訴人對於中華民國96年12月
20日本院板橋簡易庭96年度板小字第7307號第一審判決提起上訴
，本院判決如下：
    主  文
上訴駁回。
第二審訴訟費用新臺幣壹仟伍佰元由上訴人負擔。
    理  由
一、程序方面：
  (一)按對於小額程序第一審裁判之上訴，非以其違背法令為理由
    ，不得為之。又小額訴訟程序之上訴狀內應記載上訴理由，
    並表明：一原判決所違背之法令及其具體內容；二依訴訟資
    料可認為原判決有違背法令之具體事實，民事訴訟法第436
    條之24第1 項、第436 條之25分別定有明文。本件上訴人提
    起上訴，係以原審未就有利於上訴人之部分為調查；且於原
    審判決內亦未說明取捨之理由；另於言詞辯論期日復未合法
    通知上訴人到庭陳述即逕為判決等之情事，其判決顯然違背
    法令等語。核其上訴理由，既係以原審未調查證據，且判決
    不備理由以及未經合法通知上訴人到庭即為判決等語，堪認
    其對於原第一審小額判決違背法令之情事，已有具體之指摘
    ，是上訴人提起本件上訴，應認為已具備合法要件，合先敘
    明。
  (二)次按小額程序之第二審判決，依上訴意旨足認上訴為無理由
    者，得不經言詞辯論為之，民事訴訟法第436 條之29第2 款
    亦有明文可參。
二、本件上訴意旨略以：上訴人自始未向訴外人台灣大哥大股份
    有限公司申辦0000-00-0000之手機門號，遑論有使用前揭門
    號，或收受該門號之任何帳單，惟原審未就此有利上訴人之
    部分為調查，縱認原審判決有民事訴訟法第436 條之14之情
    形，而得以未調查證據，然亦應將得心證之理由，記明於判
    決內。惟原審判決並未說明取捨之理由，顯有判決理由不備
    之情事。另原審判決不僅未依職權調查有利於上訴人之證據
    ，抑且復未於言詞辯論期日合法通知上訴人到庭陳述，即逕
    為判決，實有違法令。為此，爰依法提起本件上訴，並聲明
    求為判決：原判決廢棄等語。
三、按送達應於應受送達人之住居所、事務所或營業所行之；送
    達於住居所、事務所或營業所，不獲會晤應受送達人者，得
    將文書付與有辨別事理能力之同居人或受僱人，民事訴訟法
    第136 條第1 項、第137 條第1 項定有明文。次按送達不能
    依前2 條規定為之者，得將文書寄存送達地之自治或警察機
    關，並作送達通知書兩份，一份黏貼於應受送達人住居所、
    事務所、營業所或其就業處所門首，另一份置於該送達處所
    信箱或其他適當位置，以為送達。寄存送達自寄存之日起，
    經10日發生效力，此觀同法第138 條之規定自明。復按民事
    訴訟法第138 條所規定之寄存送達，係以將文書寄存送達地
    之自治或警察機關，並作送達通知書，黏貼於應受送達人住
    居所、事務所或營業所門首以及置於送達處所信箱或其他適
    當位置時，為送達之時；至應受送達人究於何時前往領取應
    受送達之文書，或並未前往領取，該文書嗣經退還原送達法
    院，於送達之效力均無影響。經查：本件係屬請求給付金額
    在新臺幣（下同）10萬元以下之小額訴訟事件，依民事訴訟
    法第436 條之12規定，固應先行調解程序，惟如當事人一造
    於調解期日5 日前，經合法通知無正當理由而不於調解期日
    到場，法院即得依到場當事人之聲請，命即為訴訟之辯論，
    並得依職權由其一造辯論而為判決，此觀民事訴訟法第436
    條之12之規定甚明。而本件依原審卷內所附資料，原審96年
    12月6 日之調解程序通知書乃係於民國96年11月8 日向上訴
    人戶籍所在之「臺北縣中和市○○街60巷9 號」址為送達，
    惟因未獲會晤本人，亦無受領文書之同居人或受僱人，遂改
    以寄存送達方式，即除將應送達文書寄存於送達地之警察機
    關臺北縣政府警察局中和分局南勢派出所外，並另製作送達
    通知書2 份，1 份黏貼於上訴人上開住所之門首，另1 份則
    置於該送達處所信箱或其他適當位置以為送達等情，有原審
    送達證書1 紙在卷（見原審卷第12頁）可按，參酌本院96年
    度促字第45077 號支付命令及聲請狀繕本各1 件以及原審之
    96年度板小字第7307號小額民事判決等訴訟文書對上訴人所
    為之送達，亦均係向上開「臺北縣中和市○○街60巷9 號」
    址為之，且分別於96年7 月26日、96年12月31日寄存於送達
    地之警察機關即臺北縣警察局中和分局南勢派出所，有送達
    證書2 紙分別附於支付命令聲請卷及原審卷可參，而上訴人
    除已於96年7 月31日委託他人代為領取本院96年度促字第45
    077 號支付命令及其聲請狀繕本各1 件外，甚且於97年1 月
    10日復有親至上開寄存之警察機關領取原審之小額民事判決
    ，亦有領據2 紙在卷可按。此外，再佐以上訴人於該支付命
    令聲明異議狀內所陳報之送達地址亦係「臺北縣中和市○○
    街60巷9 號」，可徵該「臺北縣中和市○○街60巷9 號」址
    除確係上訴人之戶籍所在，有戶籍謄本1 份附於原審卷可佐
    外，上訴人亦確實係居住於其址內無誤。因此，承前所述，
    該「臺北縣中和市○○街60巷9 號」址既確係上訴人之住所
    所在，且上訴人亦確係居於其內，則上揭原審96年12月6 日
    之調解程序期日通知書於96年11月8 日按前址為送達時，因
    未會晤上訴人或其同居人或受僱人，郵務機關乃將該文書寄
    存於臺北縣政府警察局中和分局南勢派出所，並同時將送達
    通知書2 份，分別黏貼於上訴人住所地之門首及置於信箱或
    其他適當處所，依上開說明，該調解程序期日通知書即應認
    於寄存後之10日業已合法送達予上訴人收受，縱令上訴人係
    因未前往警察機關領取以致未能如期到庭為陳述，然參照前
    開說明，亦顯然對該調解程序期日通知書已生合法送達之效
    力無影響。從而，上訴人於上開調解程序期日5 日前，既業
    受合法通知無正當理由而不於調解期日到場，依民事訴訟法
    第436 條之12、第385 條第1 項前段規定，原審法院即得依
    被上訴人之聲請，命即為辯論，並由被上訴人一造辯論而為
    判決。故原審於上開調解程序期日，依被上訴人之聲請，而
    命即為辯論，並由被上訴人一造辯論而為判決，其所行之訴
    訟程序以及所為之判決，依法均尚難認有何違誤之處。易言
    之，原審依到場之被上訴人聲請命即為訴訟之辯論並為一造
    辯論判決，乃係符合民事訴訟法第385 條第1 項前段、第43
    6 條之12第1 項之規定，並無違誤。上訴人指摘原審有未合
    法通知上訴人到庭陳述即逕為判決之違法云云，實屬無據，
    不足為取。
四、再者，關於上訴人指摘其自始未曾向訴外人台灣大哥大股份
    有限公司申辦手機門號，更無使用前揭門號，或收受該門號
    之帳單，惟原審並未就此有利於上訴人之部分為調查，亦有
    違背法令情事云云。然由於上訴人除於支付命令聲明異議狀
    內有片面提及前開事實外，並未提出任何證據資料以供原審
    調查審認，且上訴人於嗣後經合法通知，又未於原審調解及
    言詞辯論期日到場，復未提出任何書狀就其前開所為抗辯事
    實，向原審為任何調查證據之聲請，則參酌民事訴訟法第28
    6 條及同法第436 條之14規定，實亦難認原審判決之未予調
    查有何違背法令之處，是上訴人此部分之指摘亦同屬無據。
五、另上訴人復主張縱認原審判決有民事訴訟法第436 條之14之
    情形，而未調查證據，亦應將得心證之理由，應記明於判決
    ，然原審判決未說明取捨理由，顯有判決理由不備之違法云
    云。然按小額訴訟事件之判決違背法令事由，依民事訴訟法
    第436 條之32規定，僅準用同法第468 條、第469 條第1 款
    至第5 款規定：至於同法第469 條第6 款規定之「判決不備
    理由或理由矛盾者」，則未在準用之列。蓋以小額訴訟事件
    ，依同法第436 條之18第1 項之規定，判決書本得僅記載主
    文，就當事人有爭執事項，於必要時始加記理由要領。因此
    ，判決不備理由或理由矛盾，非小額訴訟判決所謂判決違背
    法令之事由甚明。故上訴人上訴理由指摘原審判決有判決理
    由不備之違法云云，亦顯不足採。
六、綜上所述，本件上訴意旨指摘原審判決違背法令，求予廢棄
    改判，依其上訴意旨，足認顯為無理由，爰不經言詞辯論，
    逕以判決駁回之。
七、本件第二審訴訟費用應依民事訴訟法第436 條之19第1 項確
    定其數額為1,500元，應由上訴人負擔。
八、據上論結，本件上訴為無理由，依民事訴訟法第436 之29第
    2 款、第436 條之32條第1 項、第2 項、第449 條第1 項、
    第78條、第436條之19第1 項，判決如主文。
中    華    民    國    97    年    3     月    10    日
                  民事第一庭審判長法  官  李世貴
                                  法  官  許瑞東
                                  法  官  黃若美
以上正本係照原本作成
本判決不得上訴
中    華    民    國    97    年    3     月    10    日
                                  書記官  洪惠玲


司法院資訊處製作；財團法人民間司法改革基金會備份。
